臺灣臺北地方法院刑事裁定　　　　　　　94年度聲判字第27號
聲　請　人　丙○○
代　理　人　李永裕律師
被　　　告　乙○○
　　　　　　己○○
　　　　　　戊○○
　　　　　　甲○○
　　　　 　 丁○○
上列聲請人因被告等違反著作權法案件，不服臺灣高等法院檢察
署檢察長中華民國94年3 月9日94年度上聲議字第748號駁回聲請
再議之處分（原不起訴處分案號：臺灣臺北地方法院檢察署94年
度偵字第555號），聲請交付審判，本院裁定如下：
    主  文
聲請駁回。
    理  由
一、按告訴人不服上級法院檢察署檢察長或檢察總長認再議為無
    理由而駁回之處分者，得於接受處分書後十日內委任律師提
    出理由狀，向該管第一審法院聲請交付審判；法院認為交付
    審判之聲請不合法或無理由者，應駁回之，刑事訴訟法第25
    8條之1、第258條之3第2項前段分別定有明文。
二、聲請人即告訴人丙○○告訴被告乙○○、己○○、戊○○、
    甲○○、丁○○違反著作權法案件，經臺灣臺北地方法院檢
    察署檢察官以94年度偵字第555 號為不起訴處分後，聲請人
    不服，聲請再議，亦經臺灣高等法院檢察署檢察長以94年度
    上聲議字第748 號認再議為無理由而駁回再議，聲請人於民
    國94年4 月11日收受臺灣高等法院檢察署處分書之前即已委
    任律師為代理人，於同年3 月24日即向本院聲請交付審判，
    未逾法定不變期間，合先敘明。
三、聲請交付審判意旨略以：聲請人於93年3月9日從經濟日報得
    知，行政院國家永續發展委員會所頒發之「國家永續發展績
    優獎」，侵害聲請人之語文著作「國家永續發展績優獎」（
    下稱系爭著作）之著作人格權及著作財產權，包括頒獎名稱
    與系爭著作名稱完全相同；所頒發之五類獎項有企業、社區
    、教育、社團及行動計畫執行，與系爭著作內容構想其中之
    五類獎項，百分之九十相同；頒獎方式亦與系爭著作之頒獎
    方式百分之七十相同。聲請人乃於93年9月2日對行政院國家
    永續發展委員會主任委員、副主任委員及執行長、以及行政
    院環境保護署科技顧問室楊小姐提出違反著作權法之刑事告
    訴。但因不清楚該等人究為何人，而未填寫各該被告之姓名
    ，嗣檢察官開庭時，要求聲請人必須自己查明該等官員究為
    何人，聲請人始至網站上查得本案被告等人之姓名，惟嗣後
    發現，遭侵權之時點至遲係在93年3月8日前述永續會頒發國
    家永續發展續優獎之時，而被告己○○係在93年5 月12日才
    繼任為行政院副院長，並兼任永續會副主任委員，是以被告
    己○○根本不可能成為本案犯罪之行為人，自無與其他被告
    成立共犯之可言，聲請人為免告錯對象，牽連無辜，始具狀
    撤回對於被告己○○之告訴。而按對於共同正犯或共犯告訴
    或撤回告訴之不可分原則，係指限於具有共同違犯關係之被
    告，始有其適用，倘告訴人因告訴錯誤而撤回告訴，則其撤
    回告訴之效力，並不及於其他共同被告，故聲請人因錯誤對
    於被告己○○撤回告訴之效力，自不應及於其他被告。然不
    起訴處分書及再議處分書卻錯誤適用法律，以告訴乃論之罪
    ，對被告一人撤回告訴，效力及於全部為由，迅速終結本案
    ，均有違誤，為請求保障聲請人之權益，請求聲請交付審判
    等語。
四、臺灣臺北地方法院檢察署檢察官偵查結果，及臺灣高等法院
    檢察署檢察官再議審核結果，均認為：本件被告乙○○、己○○，戊○○、甲○○及丁○○依告訴人所訴係涉共同違反
    著作權法第92條及第93條之罪嫌，依同法第100 條之規定，
    須告訴乃論，惟告訴人既已具狀撤回對其中被告己○○之部
    分，其撤回告訴效力及於被告乙○○、戊○○、甲○○及丁○○等人，被告五人均應為不起訴之處分。
五、經查：
  (一)按告訴乃論之罪，告訴人祇須指明所告訴之犯罪事實及表示
    訴究之意思為已足，不以明示其所告訴者為何項罪名或言明
    「告訴」為必要，且其所訴之罪名是否正確或無遺漏，亦在
    所不問。有最高法院73年台上字第5222號、90年度台上字第
    7205號裁判要旨可供參照。本件檢察官依聲請人前揭所告訴
    之事實內容，認被告等人係涉犯共同違反著作權法第92條及
    第93條之罪嫌，依同法第100 條之規定，須告訴乃論，經核
    無不合。至於聲請人雖在告訴狀中記載被告所犯之條文包括
    著作權法第94條之以犯同法第92條、第93條第1 項為常業罪
    ，惟揆諸前揭說明，仍應以其所告訴之事實內容決定被告所
    涉犯之罪名，且聲請人若認被告五人另涉有著作權法第94條
    罪嫌，因此非告訴乃論之罪，不受告訴期間之限制，聲請人
    自得另行告訴。
  (二)前開聲請人告訴被告違反著作權法案件，於93年9 月29日檢
    察官偵訊時，聲請人明確指稱是確定要告訴被告乙○○、己○○，戊○○、甲○○四人（見93年度他字第6561號卷第70
    頁）。又行政院國家永續發展委員會置主任委員一人，由行
    政院院長兼任之；副主任委員一人，由行政院副院長兼任之
    ，此有行政院國家永續發展委員會全球資訊網網頁列印資料
    及行政院國家永續發展委員會設置要點各1 份在卷可憑（同
    上他字卷第72、79、80頁）。再者，聲請人於93年12月1 日
    所提之書面狀紙上明確記載：「撤回被告國家永續發展委員
    會副主任委員己○○。追加被告國家永續發展委員會秘書處
    （環保署科技顧問室）丁○○。」（見94年偵字第555 號卷
    第20頁）。準此，行政院國家永續發展委員會副主任委員是
    由行政院副院長兼任，聲請人於撤回對被告己○○之告訴時
    ，仍記載被告己○○為國家永續發展委員會副主任委員，與
    告訴初始時所列之職稱相同，且聲請人同時所追加之被告丁○○，是任職於國家永續發展委員會秘書處（環保署科技顧
    問室），並非聲請人所指訴犯罪時即93年3月8日當時之行政
    院副院長，甚者應是聲請人告訴時所指訴之「行政院環境保
    護署科技顧問室楊小姐」，但卻是於93年9 月29日檢察官偵
    訊時確定被告姓名時所遺漏之人，且若真如聲請人所陳是因
    誤認被告己○○為犯罪時之前述永續發展委員會副主任委員
    而撤回，則聲請人應是追加其所指稱犯罪時擔任前述永續發
    展委員會副主任委員之人為被告，而非追加被告丁○○。是
    難認聲請人撤回被告己○○並追加丁○○之告訴係基於人別
    之誤認，則聲請人當時確實是要撤回被告己○○之告訴，並
    非基於人別之誤認，堪以認定。此外，上開書面狀紙內既已
    明確使用「撤回」之用語，縱令其書狀名稱非撤回告訴狀，
    就其書狀內文用語，仍有撤回告訴之真意，附此敘明。從而
    ，檢察機關據聲請人之書狀而為全體被告撤回告訴之處分，
    並無違誤。
  (三)綜上所述，本件已構成「撤回共犯一人告訴，效力及於全體
    」之情形，原檢察官為不起訴處分，臺灣高等法院檢察署檢
    察長駁回再議之聲請，均無不合，是本件聲請交付審判，無
    從准許，應予駁回。
六、依刑事訴訟法第258條之3第2項前段，裁定如主文。
中　　華　　民　　國　　94　　年　　7 　　月　　26　　日
　　　　　　　　　刑事第五庭審判長法　官　黃程暉
　　　　　　　　　                法　官　李宜娟
　　　　　　　　　                法　官　賴秀蘭
以上正本證明與原本無異。
不得抗告。
　　　　　　　　　　　　　　　　  書記官　陳惠娟
中　　華　　民　　國　　94　　年　　7　　 月　　29  　日
